臺灣高等法院刑事判決
110年度上易字第1627號
上  訴  人  臺灣臺北地方檢察署檢察官
被      告  李建熾


選任辯護人  鍾信一律師
            李秀娟律師
上列上訴人因被告犯妨害自由案件，不服臺灣臺北地方法院109
年度易字第1213號，中華民國110年8月18日第一審判決（起訴案
號：臺灣臺北地方檢察署109年度偵字第8532號），提起上訴，
本院判決如下：
    主  文
上訴駁回。
    理  由
一、本案經本院審理後，認原審以告訴人與被告間確有債務糾紛
    ，然告訴人與被告就究有無債務、如何還款乙事存有歧異，
    因告訴人拒絕清償，雙方已無法理性溝通，被告乃傳送如起
    訴書所載之簡訊予告訴人及其母親，要求伊儘速清償款項，
    措詞或有激烈，然實難認有被告主觀上有何恐嚇危害告訴人
    安全之意；再者，於被告發送上開簡訊後，告訴人態度強硬
    回覆，告訴人母親亦即證人唐美雲亦告知被告應循司法途徑
    解決糾紛等語，是實乏證據證明告訴人有何心生畏怖之情，
    是檢察官所舉之證據尚不足以證明被告確有涉犯恐嚇罪嫌，
    因而為無罪之判決，核無不當，應予維持，並引用第一審判
    決書所記載之證據及理由（如附件）。
二、檢察官上訴意旨略以:
  ㈠依證人唐美雲於偵查、審理中之證述，被告有告知伊告訴人
    欠錢乙事，伊有告知被告，你們都是成年人了，伊也沒辦法
    處理，被告有表示會叫討債集團去找告訴人，要伊轉告告訴
    人等語，可見被告確有出言稱，會叫討債集團去找告訴人等
    語，顯見被告目的非單純要證人或告訴人協助解決債務，被
    告無非係欲傳達其會透過討債公司或討債集團向告訴人追討
    債務之意思。
　㈡綜觀本件被告犯行，係先傳送訊息，復以line聯絡，其中履
    次傳達要找討債公司處理之未來加害通知，任何與告訴人身
    處相同地位之人，均有可能會擔心其生命、身體、財產安全
    將因未還款，而遭討債公司或討債集團騷擾、追討及強行取
    走，足認被告持續傳送本案訊息及致電，係屬客觀上足使告
    訴人心生畏懼之加害告訴人生命、身體、財產之未來惡害通
    知，致生危害於告訴人之生命、身體、財產安全。且由被告
    傳送訊息之順序觀之，被告知悉可循司法途徑處理，然卻出
    言要找討債公司處理，而討債公司依現今社會觀念，經常與
    糾眾以非法暴力，盯哨、站崗方式索取債務連結，告訴人當
    會心生畏懼，此由告訴人嗣亦傳訊要求被告不要再騷擾伊家
    人，否則會報警處理等語可知。是原判決認事用法尚嫌未洽
    ，為此提出上訴，請求撤銷原判決，另為適法之判決。
三、經查:
　㈠原判決就被告被訴涉犯刑法第305條恐嚇犯行，業已依據卷內
    事證，就被告無罪之理由論述明確，核與經驗法則、論理法
    則無悖，並無違誤。
　㈡刑法第305條之恐嚇罪，係以加害生命、身體、自由、名譽、
    財產之事恐嚇他人，致生危害於安全者，必以對生命、身體
    、自由、名譽、財產有惡害之通知，使心生畏怖並致生危害
    於安全者，始得以上開規定相繩。又所謂惡害之通知，係指
    明確而具體加害上述各種法益之意思表示，客觀上一般人皆
    認足以構成威脅，致接受意思表示者之生活狀態陷於危險不
    安之境，倘非具體明確，即難認係惡害通知。通知之內容是
    否合於刑法上恐嚇之內涵，需綜觀被告言語通知、行為舉止
    之全部內容為判斷，不能僅節錄隻字片語斷章取義遽為認定
    ，且言語是否屬於「加惡害」之事，須該言語及舉動在一般
    人客觀上均認為係足以使人心生畏怖，始足當之，不得僅由
    告訴人採取片段，及告訴人主觀認定是否心生畏怖，即據以
    認定其是否構成恐嚇罪。
　⑴觀之被告與告訴人之對話內容，被告曾多次向告訴人催討積
    欠債務未果，且告訴人於被告向其催討債務之際，所回覆之
    內容，包括:「誰想跟你還有糾葛 全家都有病」「反正對我
    不好人，下場都很糟」「全家沒水準」「你就繼續這樣吧 
    單身一輩子」等語(偵字第8532號卷第33頁、第34頁)，足徵
    告訴人實已無法理性溝通，遑論商討債務解決方式。嗣被告
    乃出言欲找討債公司處理債務，其等二人就此段之簡訊對答
    內容如下:
　　被告:我找討債公司來處理
　　告訴人:可以，快去
　　被告:看是找你討，還是找你媽討
　　告訴人:你水平就是這樣
　　衡諸常情，本件尚待解決之債務金額為73萬元，數字非小，
    然於被告詢問告訴人何時可清償，告訴人未能合理提出解決
    方式，反係以嘲諷言語以對，被告既急於取回上開款項，乃
    告知倘不處理，將委請討債公司處理，其意應係冀盼告訴人
    儘速還款，而非欲致告訴人不利，尚難逕認被告傳送之本案
    訊息有恐嚇危害告訴人安全之主觀犯意。是被告辯稱：因告
    訴人拒絕償還，雙方又無法理性溝通，遂傳送本案訊息，只
    是想要告訴人儘速清償積欠許久之債務，並無恫嚇告訴人之
    意思等語乙節，堪以採信。
  ⑵再者，就告訴人是否心生畏怖乙節，檢察官上訴意旨雖稱:一
    般社會常情，提及討債集團即表暴力催討等語。然就究否涉
    及將來惡害之通知，仍應審酌個案情節以觀，本件被告工作
    係電子工程師，生活相對單純，且先前要無因本案與告訴人
    有暴力衝突之紀錄，其與告訴人間確有債務糾紛且係與告訴
    人因多次商談債務不歡而散後，始出言欲請討債公司處理，
    況於被告提及討債公司之際，告訴人尚回覆「可以」「快去
    」等語，且於知悉被告有與其母唐美雲聯絡後，即又以line
    傳送訊息予被告，除堅定表達不會償還款項之立場，此益徵
    告訴人要無任何畏懼之情，綜合上開情節以觀，被告雖有出
    言提及討債公司等語，然以本案客觀情節，實難認其意係與
    暴力聯結，告訴人亦未有何心生畏懼之情甚明。
　⑶綜上，檢察官執詞提起上訴，均無理由，應予駁回。
據上論斷，應依刑事訴訟法第368條、第373條，判決如主文。
本案經檢察官朱玓提起公訴，檢察官楊舒雯提起上訴，檢察官李
叔芬到庭執行職務。
中　　華　　民　　國　　110 　年　　12　　月　　30　　日
                  刑事第四庭    審判長法　官  陳筱珮
                                      法　官  羅郁婷
                                      法　官  柯姿佐
以上正本證明與原本無異。
不得上訴。
                                      書記官  蔡於衡
中　　華　　民　　國　　110 　年　　12　　月　　30　　日